【裁判字號】    89,訴,433
【裁判日期】    900515
【裁判案由】    偽造文書等
【裁判全文】
臺灣新竹地方法院刑事判決                          八十九年度訴字第四三三號
    公  訴  人  臺灣新竹地方法院檢察署檢察官
    被      告  丙○○○
                乙 ○ ○
右列被告因偽造文書等案件，經檢察官提起公訴（八十九年度偵字第三六六一號），
本院判決如左：
    主  文
丙○○○連續意圖營利，聚眾賭博，累犯，處有期徒刑陸月，如易科罰金，以參佰元
折算壹日。六合彩簽單伍張沒收。
乙○○共同行使偽造私文書，足以生損害於他人，處有期徒刑陸月，如易科罰金，以
參佰元折算壹日。偽造之編號五０六０一一號簽單（壹式貳聯）沒收。
    事  實
一、丙○○○曾於民國（下同）八十七年間，因賭博案件經本院判處有期徒刑四月確
    定，甫於八十八年七月二十六日易科罰金執行完畢，猶不知悔改，復基於概括之
    犯意，意圖營利，自八十九年五月十六日起，連續提供其經營位於新竹縣新埔鎮
    ○○里○鄰○○路四五六號正東釣具行之公眾得出入之場所，經營俗稱六合彩「
    二星」、「三星」、「四星」賭博，聚集不特定之多數人在該處簽賭下注，以核
    對香港政府每星期二、四開出之六合彩號碼作為輸贏之依據，每簽選一組號碼之
    賭資為新台幣（下同）八十元，簽中者由丙○○○給付五千二百元（二星）、五
    萬二千元（三星）、或六十萬元（四星）不等之彩金，若未簽中則賭資悉歸丙○
    ○○所贏取，以此賭博方式賭博牟利。乙○○得知丙○○○在上址經營六合彩賭
    博，竟意圖為自己不法之所有，夥同不詳姓名成年男子四人基於詐欺之共同犯意
    聯絡，於八十九年六月一日十四時許，至丙○○○前開住處佯向丙○○○簽賭，
    其等每人以三星、四星之方式簽賭三十五支牌，賭資二千八百元，並向丙○○○
    表示簽單以乙○○為簽賭人即可，丙○○○則當場在編號五０六００八、五０六
    ００九、五０六０一二、五０六０一三、五０六０一四號估價單（一式二聯）上
    填載渠等所簽選之號碼及牌支數，並將第二聯交付乙○○等人收執作為憑證。嗣
    乙○○等人於開獎未中後，即在不詳處所購買相同格式之估價單，並在編號五０
    六０一一號估價單（一式二聯）上模仿丙○○○筆跡，偽造簽中四星之中獎號碼
    ，並於翌（二）日持簽單收執聯向丙○○○兌領彩金三百五十二萬元，經丙○○
    ○比對與存根聯不符，在犯罪未經有偵查權機關發覺前，自動向新竹縣警察局新
    埔分局新埔派出所自首並接受裁判，並扣得丙○○○所有供犯罪用之簽單五張及
    乙○○偽造之簽單一張。
二、案經新竹縣警察局新埔分局報請台灣新竹地方法院檢察署檢察官偵查起訴。
    理  由
一、訊據被告丙○○○坦承於右揭時地經營六合彩賭博；另訊據被告乙○○則矢口否
    認有何詐欺犯行，辯稱：伊於八十九年六月一日上午九時許，以二千八百元向組
    頭丙○○○簽賭六個號碼，共簽中五個號碼，丙○○○需給伊三百五十二萬元，
    當天只有伊一人去簽賭，是伊拿不到彩金才去報案，並非丙○○○自首云云。惟
    查，右揭事實，業據被告丙○○○迭於偵審中指陳不移，並提出被告乙○○等人
    簽賭之編號五０六００八、五０六００九、五０六０一二、五０六０一三、五０
    六０一四號估價單（簽單）存根聯，經本院與被告乙○○提出之六月一日簽中彩
    金之編號五０六０一一號估價單（簽單）收執聯比對結果，二者「黃」、「清」
    等字及阿拉伯數字之筆劃勾勒、轉折、接續、大小均相去甚遠，益有甚者，二者
    左下角之數字編號，其印刷數字之字體大小、粗細明顯不同，足認二者並非出同
    一本一式二聯之估價單（簽單），即被告乙○○提出之編號五０六０一一號估價
    單（簽單）並非被告丙○○○所開立。又被告乙○○於警訊時自承曾向被告丙○
    ○○簽賭六合彩才認識，過去曾簽過三次，均未中獎云云（見偵查卷第七頁正面
    ），嗣於偵查及本院則改稱其係至被告丙○○○店裡買魚餌，看到有人簽牌才跟
    著簽，第一次簽賭即簽中四星，之前與被告丙○○○不認識云云，前後所述不一
    ，已有可疑，況「四星」之中獎機率甚低，一般賭客簽賭亦大都向熟識者簽牌以
    求降低風險，乃被告乙○○家住桃園縣楊梅鎮，竟遠至新竹縣新埔鎮向素不相識
    之被告丙○○○簽賭中獎機率甚低之「三星」、「四星」，且一簽即中，實悖於
    常情。參以本件係被告丙○○○於犯賭博罪尚未被發覺前，自動向新竹縣警察局
    新埔分局新埔派出所報案自首接受裁判，業據證人即受理警員甲○○到庭證述屬
    實，被告丙○○○甘冒被判刑之風險而自首，衡情所為指述應非虛妄。是被告乙
    ○○上開所辯，純屬飾卸之詞，不足採信，事證明確，被告二人犯行洵堪認定，
    自應依法論科。
二、按在紙上或物品上之文字、符號，依習慣或特約，足以為表示其用意之證明者，
    以文書論，刑法第二百二十條定有明文。被告乙○○以相同格式之估價單，在估
    價單上偽造六合彩中獎號碼，係用以表示其簽中六合彩，而得據以向被告丙○○
    ○兌領彩金之意，應認係準私文書。核其所為，係犯刑法第二百十六條、第二百
    十條之行使偽造準私文書罪及第三百三十九條第三項、第一項之詐欺取財未遂罪
    。被告丙○○○所為，係犯刑法第二百六十八條意圖營利供給賭博場所及聚眾賭
    博罪，與同法第二百六十六條第一項前段在公眾得出入之場所賭博財物罪。被告
    乙○○與不詳姓名成年男子四人就渠所犯上開二罪間，有犯意聯絡及行為分擔，
    應論以共同正犯。其偽造簽單後復持以行使，偽造之低度行為應為行使之高度行
    為所吸收，不另論罪。又其所犯上開二罪間，有方法結果之牽連關係，為牽連犯
    ，應依刑法第五十五條規定從一重之行使偽造準私文書罪處斷。公訴人雖漏引刑
    法第三百三十九條第三項、第一項之詐欺未遂罪及認被告乙○○尚涉犯刑法二百
    六十六條第一項前段賭博罪嫌云云，惟起訴書已論及被告乙○○詐欺犯行，且被
    告乙○○係以簽賭為詐欺方法，本無賭博之意，是認不另成立賭博罪，併此敘明
    。被告丙○○○於當期香港六合彩開獎前之多次接續行為，均係當次意圖營利供
    給賭博場所及意圖營利聚眾賭博，與在公眾得出入之場所賭博財物犯行之一部行
    為。而於每期開獎前接續行為中之意圖營利供給賭博場所及意圖營利聚眾賭博，
    與公眾得出入之場所賭博財物，均係基於一個賭博犯意之決定，以達成同一犯罪
    之各個舉動，為一行為觸犯前開三罪名，屬想像競合犯，應從情節較重之意圖營
    利聚眾賭博罪處斷。又被告丙○○○所犯上開之罪，時間緊接，犯罪構成要件相
    同，顯係基於概括犯意反覆為之，為連續犯，應論以一罪，並加重其刑。又被告
    丙○○○曾於八十七年間，因賭博案件經本院判處有期徒刑四月確定，甫於八十
    八年七月二十六日易科罰金執行完畢，有台灣高等法院被告全國前案紀錄表附卷
    可稽，其於刑之執行完畢，五年以內再犯有期徒刑以上之刑之本罪，為累犯，依
    法遞加重其刑。又被告丙○○○於犯罪未發覺前，主動報警自首，業據其供承不
    諱，並經證人甲○○於本院審理時證述屬實，是其於犯罪未發覺前自首，並接受
    裁判，應依刑法第六十二條前段之規定減輕其刑，並先加後減之。爰審酌被告二
    人犯罪之動機、目的、手段，犯罪時所受之刺激及其品性、生活狀況、智識程度
    、犯罪所生之損害，及犯罪後態度等一切情狀，分別量處如主文所示之刑，並均
    諭知易科罰金之折算標準，以示懲儆。又被告二人於行為後，刑法第四十一條業
    於九十年一月四日修正為「犯最重本刑為五年以下有期徒刑以下之刑之罪，而受
    六月以下有期徒刑或拘役之宣告，因身體、教育、職業、家庭之關係或其他正當
    事由，執行顯有困難者，得以一元以上三元以下折算一日，易科罰金。但確因不
    執行所宣告之刑，難收矯正之效或難以維持法秩序者，不在此限。」，並於同年
    月十日公佈施行，於同年月十二日生效，茲比較新舊法之規定，以變更後之新法
    對被告乙○○較為有利，對被告丙○○○亦無不利，依刑法第二條第一項前段之
    規定，自應適用裁判時之新法，附此敘明。
三、扣案之六合彩簽單五張，係被告丙○○○所有，供經營六合彩所用之物；另偽造
    之編號五０六０一一號簽單（一式二聯），為被告乙○○所有供其詐領彩金所用
    之物，均應依刑法第三十八條第一項第二款之規定宣告沒收。
四、據上論斷，應依刑事訴訟法第二百九十九條第一項前段，刑法第二十八條、第五
    十六條、第二百六十六條第一項前段、第二百六十八條、第二百十六條、第二百
    十條、第二百二十條、第三百三十九條第三項、第一項、第五十五條、第四十一
    條第一項前段、第二條第一項前段、第四十七條、第六十二條前段、第三十八條
    第一項第二款，罰金罰鍰提高標準條例第一條前段、第二條，判決如主文。
中      華      民      國    九十    年    五      月       十五       日
                                 臺灣新竹地方法院刑事第二庭
                                     法  官  楊  明  箴
右正本證明與原本無異。
如不服本判決，應於判決送達後十日內向本院提出上訴狀( 應附繕本 )，上訴於
臺灣高等法院。
                                      書記官  陳  進  楷
中      華      民      國    九十    年    五      月       二十四     日
附錄論罪科刑法條:
刑法第二百六十六條:
在公共場所或公眾得出入之場所賭博財物
者，處一千元以下罰金。但以供人暫時娛樂之物為賭者，不在此限。
當場賭博之器具與在賭檯或兌換籌碼處之財物，不問屬於犯人與否，沒收
之。
刑法第二百六十八條：
意圖營利，供給賭博場所或聚眾賭博者，處三年以下有期徒刑，得併科三千元以下罰
金。
刑法第二百一十條：
偽造、變造私文書，足以生損害於公眾或他人者，處五年以下有期徒刑。
刑法第二百一十六條：
行使第二百十條至第二百十五條之文書者，依偽造、變造文書或登載不實事項或使登
載不實事項之規定處斷。
刑法第二百二十條：
在紙上或物品上之文字、符號、圖畫、照像，依習慣或特約，足以為表示
其用意之證明者，關於本章及本章以外各罪，以文書論。
錄音、錄影或電磁紀錄，藉機器或電腦之處理所顯示之聲音、影像或符號
，足以為表示其用意之證明者，亦同。
稱電磁紀錄，指以電子、磁性或其他無法以人之知覺直接認識之方式所製
成之紀錄，而供電腦處理之用者。
刑法第三百三十九條：
意圖為自己或第三人不法之所有，以詐術使人將本人或第三人之物交付者
，處五年以下有期徒刑、拘役或科或併科一千元以下罰金。
以前項方法得財產上不法之利益或使第三人得之者，亦同。
前二項之未遂犯罰之。


司法院資訊處製作；財團法人民間司法改革基金會備份。
